臺灣高等法院刑事判決　　　　　　　　95年度上訴字第4865號
上　訴　人　臺灣士林地方法院檢察署檢察官
被　　　告　甲○○
輔　佐　人　乙○○
上列上訴人因被告違反兒童及少年性交易防制條例案件，不服臺
灣士林地方法院九十五年度簡上字第一五三號，中華民國九十五
年十一月二日第一審判決（起訴案號：臺灣士林地方法院檢察署
九十五年度偵字第八○六九號），提起上訴，本院判決如下：
    主  文
上訴駁回。
    事  實
一、公訴意旨略以：被告甲○○前因違反兒童及少年性交易防制
    條例，經臺灣士林地方法院檢察署檢察官於民國九十四年八
    月二十二日，以九十四年度偵字第五八二一號案件為緩起訴
    處分，緩起訴期間自九十四年十月二十七日至九十五年十月
    二十六日止，現仍在緩起訴期間，詎仍不知悔改，於九十五
    年五月十一日凌晨一時二十八分許，在臺北市南港區○○○
    路○段三九四號網咖內連線上網，於電腦網路「UT-Home 網
    際網路」之「北部人聊天室」網站上，刊登「緣（20）」此
    一足以引誘他人為性交易之暱稱，並留下00000000
    00號行動電話供他人聯絡性交易事宜，為警循線於九十五
    年六月十日約詢被告甲○○到案，始查知上情。因認被告涉
    犯兒童及少年性交易防制條例第二十九條之刊登引誘他人為
    性交易訊息罪嫌等語。
二、按犯罪事實應依證據認定之，無證據不得認定犯罪事實；不
    能證明被告犯罪者，應諭知無罪之判決。刑事訟訴法第一百
    五十四條第二項、第三百零一條第一項分別定有明文。又事
    實之認定，應憑證據，如未能發現相當之證據，或證據不足
    以證明，自不能以推測或擬制之方法，以為裁判之基礎；且
    認定犯罪事實所憑之證據，無論直接或間接證據，其為訴訟
    上之證明，須達於通常一般之人均不致有懷疑，而得確信其
    為真實之程度者，始得據為有罪之認定，倘其證明尚未達到
    此一程度，而有合理之懷疑存在時，尚難為有罪之認定基礎
    ，有最高法院四十年台上字第八十六號、七十六年台上字第
    四九八六號判例可資參照。次按兒童及少年性交易防制條例
    第二十九條規定處罰之要件，為「以廣告物、出版品、廣播
    、電視、電子訊號、電腦網路或其他媒體，散布、播送或刊
    登足以引誘、媒介、暗示或其他促使人為性交易之訊息」，
    此係指行為人在媒體上所散布、播送或刊登訊息之內容，在
    客觀上具有引誘、媒介、暗示或促使一般人為性交易之效果
    而言；而是否具有上開效果，應依社會一般人之標準，作為
    判斷之依據。倘其訊息僅足以使部分較具社會經驗之人（如
    治安人員）產生性交易之聯想或揣測，而尚不足以使一般人
    均能從外觀之訊息內容窺其堂奧者，即不能遽依上開罪名論
    擬（最高法院九十一年度台上字第五五七九號、九十二年度
    台上字第三二七九號及九十二年度台上字第五六六三號判決
    可供參照）。又上開法條之立法目的，無非以此等行為足以
    使不特定人或特定多數人得以閱知該訊息而為性交易之行為
    ，破壞社會善良風俗，其可罰性甚為顯著。從而，行為人在
    媒體上所散布、播送或刊登之內容，客觀上應有引誘、媒介
    、暗示或促使一般人為性交易者方得屬之，若其內容並無引
    誘、媒介、暗示或促使一般人為性交易之文義，或行為人主
    觀上縱有使人為性交易之意圖，均與上開法條規範之要件有
    間，自尚難以該條規定科處刑責。
三、訊之被告甲○○固坦承於上開時、地，確有於電腦網路「UT
    -Home 網際網路」之「北部人聊天室」網站上，刊登「緣（
    20）」此一稱呼與其他網友聊天，惟堅決否認有上開犯行，
    辯稱：「…我的本意並非要找援交，我真的沒有那個意思…
    」（九十六年一月十五日本院準備程序）、「…『20』代表
    我的年紀，『緣』代表緣分…」（九十六年三月十五日本院
    審判筆錄）等語。經查：
  (一)被告於九十五年五月十一日凌晨一時二十八分許，在台北市
    ○○○路六段三九四號網路叢林網咖，利用電腦透過網際網
    路，連線至公開之「UT-Home網際網路」之「北部人聊天室
    」網站，化名「緣（20）」之暱稱登入，致該暱稱顯示在公
    開聊天室畫面上，而臺北巿政府警察局中山分局大同分中山
    二派出所警員丙○○，於同日凌晨一時三十三分實施網路巡
    邏時發現上情，乃化名「小鳳」，利用非公開之密語方式，
    傳遞訊息並互留行動電話，其間被告以密語方式向「小鳳」
    傳達「有要出來嗎」、「做晚上可以做的啊」、「三嚕」、
    「最多三張啊」、「三hr（小時）」等訊息，嗣警於九十五
    年六月九日下午三時三十分撥打被告所留之聯絡電話與被告
    聯繫，被告經通知而於九十五年六月十日凌晨零時十五分前
    往中山分局中山二派出所接受調查製作筆錄各情，已據被告
    供述在卷，並有警員丙○○製作之執勤報告、UT-Home 網際
    空間聊天室網頁資料、被告使用之0000000000號
    行動電話門號查詢單（九十五年度偵字第八○六九號卷第十
    一頁、第十二頁、第十三頁至第四十頁）在卷可稽，足認被
    告確有於上開時地，以「緣（20）」之暱稱登入「北部人聊
    天室」參與聊天，並以密語之方式，與化名「小鳳」之警員
    交談等行為無訛。
  (二)然而，依網路「聊天室」之設計，上網者所使用之暱稱為一
    般在聊天室之成員均可共見，惟上網聊天者，若選擇交談時
    使用密語「悄悄話」，則雙方交談之內容僅雙方知悉，未參
    與交談之第三者無從得知等情，除據被告迭於警詢、偵查及
    法院審理中供承無訛外，並有台北市政府警察局中山分局中
    山二派出所警員丙○○之執勤報告及電腦網路「UT-Home網
    際網路」之「北部人聊天室」聊天之網頁列印資料在卷可按
    ，應甚明確。本件被告固於電腦網路「UT-Home網際網路」
    之「北部人聊天室」網站上，刊登「緣（20）」此一暱稱，
    該暱稱為不特定上網之人均可見聞，然被告與暱稱「小鳳」
    之警員丙○○有關願以「三嚕」、「三張」即新台幣（下同
    ）三千元支付性交易代價等交談之內容，則均以密語為之，
    此有「UT-Home網際網路」之「北部人聊天室」聊天之網頁
    列印資料（九十五年度偵字第三○六九號卷第二十六頁、第
    二十七頁、第三十七頁）附卷足稽。從而，上開被告與暱稱
    「小鳳」之警員交談內容僅被告及警員丙○○知悉，尚非其
    他不特定人得以共見共聞，堪以認定。
  (三)又使用網路聊天室之用途甚多，尋求援助交際之性交易者，
    固或有之，惟單純結交朋友、尋找工作、借貸金錢、推銷商
    品等等，亦甚普遍。本件被告於上開時地登入「北部人聊天
    室」時所使用之暱稱「緣（20）」，觀表面文義，並未當然
    含有性交易之涵意或暗示，難認客觀上即有引誘、暗示、媒
    介或以他法使人為性交易之內容。雖目前網路中有以「緣」
    之同音字「援」或類似字詞，從事性交易之情形，致使部分
    較具社會經驗或有從事網路性交易之人閱讀該暱稱後，可能
    產生變相從事性交易之揣測，但一般社會大眾或社會經驗較
    單純之人，閱讀上述文字並不一定會產生相同之聯想。況且
    「緣」之字義，有沿（緣溪而行）、原因（緣故）、機遇、
    情分（緣分）等，同音字有「援」、「員」、「原」、「元
    」、「園」、「源」等多同音字，在客觀上能否逕認「緣」
    即係傳達「援交」等足以引誘性交易之訊息，亦有疑義。從
    而，不能因此即認「緣（20）」，客觀上已成從事網路性交
    易之代名詞，或逕認「緣（20）」之暱稱對社會大眾咸具有
    引誘、媒介、暗示或促使人為性交易之效果。至中山分局中
    山二派出派出所警員丙○○出具之前開執勤報告，固略載「
    …『緣（20）』該化名係公開刊登，已讓每個網友共聞共識
    得到化名『緣（20）』男子，在找尋性交易對象，化名『緣
    （20）』男子，明知刊登找援交性交易係違法的事，故意將
    援的字眼改為緣（同音）逃避警方查緝，所以警方進一步查
    詢該男子散播訊息動機目的，果然主動與警方談論性交易不
    法之情事…」（同上偵查卷第十一頁）等語，然警員丙○○
    上網查察網路援交為其平日執行之勤務，依其擔任警察之敏
    感度，固然抱持懷疑態度而認被告以「緣（20）」之暱稱可
    能是要從事性交易，然而警員身為執法人員有此聯想，尚難
    據以推論一般常人自外觀上一望即知「緣（20）」係與性交
    易有關之訊息，一般民眾單從「緣（20）」之表面字義解讀
    結果，實難知悉其與性交易之訊息有何關係，是單就被告在
    網路公開聊天室上使用「緣（20）」暱稱之行為本身而言，
    並不該當兒童及少年性交易防制條例第二十九條罪名之構成
    要件，自難認為被告應成立該罪。
  (四)再被告於上揭時間，在上述電腦網路「UT-Home 網際網路」
    之「北部人聊天室」網站上，固與警員丙○○化名之「小鳳
    」在聊天過程中提及性交易之事，如上所述，惟按兒童及少
    年性交易防制條例第二十九條之罪，法條文義既曰「散布」
    、「播送」、「刊登」，揆諸前開說明，必以行為人客觀上
    將促使性交易之訊息，以不特定人或特定之多數人得以共見
    共聞之方式對外表示為必要，亦即該等訊息必須為不特定人
    或特定之多數人得以聽、閱之程度，始足當之。今被告與警
    員丙○○有關性交易之聊天內容，既係以密語方式進行，已
    如前述，該談話內容亦僅被告及丙○○彼此間知悉，其他人
    無法窺知該聊天內容，此時應認該等對話內容並非處於不特
    定人或特定多數人得以共見共聞之狀態，而不該當於兒童及
    少年性交易防制條例第二十九條「散布」、「播送」、「刊
    登」性交易訊息之要件，自無該條處罰之適用，當甚明確。
四、綜上所述，檢察官所舉上開證據尚不足以證明被告犯罪。復
    查無其他積極證據可資證明被告涉有兒童及少年性交易防制
    條例第二十九條之犯行，被告上開所辯應可採信，依首開法
    條規定及判例意旨，被告被訴犯罪應屬不能證明，原審以不
    能證明被告犯罪，諭知被告無罪，經核並無不合。檢察官上
    訴意旨略以：「此類案件業經新聞媒體報導，只要是經常上
    網之一般人均得知悉『援』或其同音字含有援交之意義，且
    被告除登『緣』字外，尚有『20』等字，參以其係在聊天室
    網站上刊登，已足使上開網站之人均得認為『性交易之訊息
    』。故而原審認定被告無罪，尚有未洽」等語，指摘原判決
    不當，認事用法有違誤。惟查，本件被告所使用之暱稱「緣
    （20）」，就其文義而言，係指「結緣」或「緣份」等意義
    ，又係刊登於非色情網站之電腦網路「UT-Home 網際網路」
    之「北部人聊天室」中，而使用網路聊天室之用途甚多，尋
    求援助交際之性交易者，固或有之，惟單純結交朋友、尋找
    工作、借貸金錢、推銷商品等等，亦甚普遍，「緣（20）」
    ，在客觀上，應非當然含有色情或性交易之意義或暗示。被
    告在電腦網路上使用「緣（20）」暱稱之行為，尚與兒童及
    少年性交易防制條例第二十九規定之構成要件有間，均已詳
    如上述。本件檢察官上訴意旨指摘原判決不當，為無理由，
    應予駁回。
據上論斷，應依刑事訴訟法第三百六十八條，判決如主文。
本案經檢察官鄭銘謙到庭執行職務。
中　　華　　民　　國　　96　　年　　3 　　月　　29　　日
　　　　　　　　  刑事第十三庭審判長法　官  曾德水
　　　　　　　　　　　　　　　　    法　官  李錦樑
　　　　　　 　 　　　　　　　　　　法　官  林婷立
以上正本證明與原本無異。
如不服本判決，應於收受送達後十日內向本院提出上訴書狀，其
未敘述上訴之理由者並得於提起上訴後十日內向本院補提理由書
（均須按他造當事人之人數附繕本）。
                                    書記官  王增華
中　　華　　民　　國　　96　　年　　3 　　月　　30　　日